【裁判字號】    99,交抗,593
【裁判日期】    990129
【裁判案由】    違反道路交通管理處罰條例
【裁判全文】
臺灣高等法院交通事件裁定             99年度交抗字第593號
抗  告  人
即受處分人  甲○○
上列抗告人因違反道路交通管理處罰條例案件，不服臺灣板橋地
方法院，中華民國98年12月31日所為裁定（98年度交聲字第3525
號），提起抗告，本院裁定如下：
    主  文
原裁定撤銷，發回臺灣板橋地方法院。
    理  由
一、原處分意旨略以：抗告人即受處分人甲○○於民國98年7 月
    21日晚上8時45分許，騎乘車牌號碼LK8-106號重型機車，行
    經臺北縣永和市○○○路與中山路1段352巷口時，由環河西
    路闖越紅燈左轉至中山路1段352巷，而有「駕車行經有燈光
    號誌管制之交岔路口闖紅燈」之違規行為，經臺北縣政府警
    察局交通警察大隊永和分隊員警以北縣警交大字第C0000000
    0 號舉發違反道路交通管理事件通知單當場舉發。原處分機
    關即臺北市交通事件裁決所依照道路交通管理處罰條例第53
    條第1項、第63條第1項第3款（裁決書漏載「第3款」）之規
    定，裁處受處分人罰鍰1,800元及記違規點數3點等語。
二、本件受處分人聲明異議意旨略以：受處分人甲○○於 98年7
    月21日20時45分騎機車於中正橋下經永和市○○○路左轉中
    山路一段352 巷口，遭警員騎車由巷口旁衝出攔下，並開具
    紅燈左轉罰單，然環河西路與中山路1段為T字路口，無法兩
    段式左轉（會佔據直行車道阻礙後方來車），故其每次左轉
    皆停靠於路旁水溝蓋上，等到中山路1段352巷口處綠燈時（
    環河西路為紅燈時）左轉進入，從未遭警攔下開具罰單，再
    其當時經向警員反應該路段應如何左轉才不算違規，因如於
    綠燈左轉將跨越至快車道且對向有來車危險性大，惟並未得
    到警員正面回應，僅稱其紅燈左轉違規，有問題可去申訴。
    該路段為其上下班必經之地，每次行經此地，總是等到紅燈
    才左轉進巷口，此左轉方式（綠燈靠停，紅燈左轉直行）最
    為安全，且依據警員騎車攔停舉發的位置，未能全程看到其
    遇綠燈停路旁，紅燈左轉直行，警員所述遇紅燈未停、等，
    逕自左轉之違規認定，有以偏蓋全之描述云云。
三、原審裁定意旨略以：本件受處分人甲○○騎乘車號LK8-106
    號重型機車，於98年7月21日下午8時45分許，沿臺北縣永和
    市○○○路○段，往中和市方向行駛，行經中山路1段352巷
    口，因遇紅燈未停等，逕自左轉中山路1段352巷口，而有「
    駕車行經有燈光號誌管制之交岔路口闖紅燈」（即紅燈左轉
    ）之違規事由，為臺北縣政府警察局交通警察大隊永和分隊
    員警開立本件舉發通知單舉發，嗣經原處分機關依道路交通
    管理處罰條例第53條第1項、第63條第1項第3款（裁決書漏
    載「第3款」，應予補充更正）之規定，裁處受處分人罰鍰
    1,800元，並記違規點數3點等情，有臺北縣政府警察局98年
    7 月21日北縣警交大字第C00000000號舉發通知單、原處分
    機關所為之98年9月10日以北市裁罰字第裁22-C00000000號
    裁決書、臺北縣政府警察局永和分局98年8月19日北縣警永
    交字第0980025991號書函各1份在卷可按。再受處分人於異
    議狀上亦記載「本人甲○○於98年7月21日20時45分騎機車
    於中正橋下經永和市○○○路左轉中山路1段352巷口，...
    ，然環河西路與中山路1段為T字路口，無法兩段式左轉（會
    佔據直行車道阻礙後方來車），故其每次左轉皆停靠於路旁
    水溝蓋上，等到中山路1段352巷口處綠燈時（環河西路為紅
    燈時）左轉進入，... 。該路段為其上下班必經之地，每次
    行經此地，總是等到紅燈才左轉進巷口，此左轉方式（綠燈
    靠停，紅燈左轉直行）最為安全，... 」內容明確，是受處
    分人於上揭異議狀中亦已肯認其在上揭時、地紅燈左轉等情
    ，故受處分人駕車行經有燈光號誌管制之交岔路口闖紅燈之
    違規事實應堪認定。受處分人甲○○雖辯稱：環河西路與中
    山路1段為T字路口，無法兩段式左轉，因該路段於綠燈左轉
    時將跨越至快車道，且對向有來車危險性大，故其每次行經
    此地，總是等到紅燈才左轉進巷口，此左轉方式（綠燈靠停
    ，紅燈左轉直行）最為安全云云。然按行車管制號誌顯示為
    圓形紅燈者，其意義為車輛禁止通行，不得超越停止線或進
    入路口，此觀道路交通標誌標線號誌設置規則第206條第5款
    第 1目規定即明，受處分人自不得於號誌顯示紅燈時超越停
    止線進入路口左轉彎行駛。又受處分人所行駛之環河西路為
    雙車道之雙向道路，且內側車道並無設有禁行機車標誌，該
    路段亦無設置兩段式左轉彎之標誌或標線之規定，此有臺北
    縣政府警察局永和分局於98年10月16日以北縣警永交字第09
    80034064號函在卷可憑，是該路段內側車道既無設有禁行機
    車標誌，亦無設置兩段式左轉彎之標誌或標線之規定，機車
    如欲左轉至中山路1段352巷時，可逕由環河西路行駛車道內
    側而直接左轉至中山路1段352巷，受處分人如認機車行駛車
    道內側與汽車同道，有危險考量，自必須加強注意，仍不得
    排除前揭規定之適用；再受處分人因認該路口交通標線、號
    誌等設施設計不足，而自行採取上述其所謂紅燈兩段式左轉
    中山路1段352巷之方法，仍有其危險性，亦有可能與中山路
    1段352巷左轉至環河西路之車輛發生擦撞，是受處分人違反
    上開規定所為之待轉方式，自難認為有理。準此，受處分人
    確係駕車行經有燈光號誌管制之交岔路口闖紅燈，甚為明灼
    。受處分上揭所辯並不足採信。綜上所述，受處分人甲○○
    確有於前揭時、地騎乘上開機車行經有燈光號誌管制之交岔
    路口闖紅燈之違規行為，從而，原處分機關依道路交通管理
    處罰條例第53條第1項、第63條第1項之規定，裁處受處分人
    罰鍰1,800元，並記違規點數3點，於法核無違誤。受處分人
    執前詞置辯，其聲明異議，為無理由，應予駁回。
四、抗告意旨略以：抗告人係於綠燈時通過停止線（環河西路上
    ）後，再於中山路1段352巷口綠燈時通行，並非於環河西路
    紅燈時通過停止線再行左轉，故抗告人並無闖紅燈之行為。
五、經查：
  (一)按法院受理交通事件，準用刑事訴訟法之規定；其處理辦法
    ，由司法院會同行政院定之，道路交通管理處罰條例第89條
    定有明文。又聲明異議案件之處理，除準用刑事訴訟法有關
    規定外，依道路交通案件處理辦法之規定處理之；交通法庭
    就聲明異議之案件，必要時，得訊問受處分人及其他關係人
    ，並得傳喚證人，命行鑑定，實施勘驗，亦為該辦法第4 條
    第1項及第16條所明定。
  (二)抗告人於原審所提聲明異議狀固記載「本人於98年7月21 日
    20時45分騎機車於中正橋下經永和市○○○路左轉中山路1
    段352巷口，．．因環河西路與中山路1段為T字路口，無法
    兩段式左轉（會佔據直行車道阻礙後方來車），故本人每次
    左轉皆停靠於路旁水溝蓋上，等到中山路1段352巷口處綠燈
    時（環河西路為紅燈時）左轉進入，．．。該路段為本人上
    下班必經之地，每次行經此地，總是等到紅燈才左轉進巷口
    ，此左轉方式（綠燈靠停，紅燈左轉直行）最為安全，．．
    」等語，細繹該內容，僅闡述抗告人行車路線係於環河西路
    綠燈時停靠於路旁水溝蓋上，待中山路1段352巷口處為綠燈
    時始左轉進入，再觀諸臺北縣政府警察局永和分局98年10月
    16日北縣警永交字第0980034064號函附現場照片，其中永和
    市○○○路○段路段與中山路1段352巷路口照片顯示（見原
    審卷第23頁下方照片），環河西路方向停止線前後均設置水
    溝蓋，上揭聲明異議狀內容既未明示抗告人究係於環河西路
    方向停止線前或後之路旁水溝蓋停等，自無從遽認抗告人已
    於其異議狀中自承有闖紅燈之違規行為。本件抗告人既已否
    認有闖紅燈之違規情事，並以其於環河西路號誌燈為綠燈時
    已駛過停止線，等待中山路1段352巷口號誌轉為綠燈時始左
    轉進入為抗告理由，抗告人是否有於環河西路號誌燈為紅燈
    時超越停止線、進入路口之行為？此關乎抗告人之行為是否
    合乎「駕駛行經有燈光號誌管制之交叉路口闖紅燈」之違規
    要件，或係違反道路交通管理處罰條例第48條第1項第2款之
    規定，則原審未傳喚舉發員警具結作證，並予抗告人到場表
    示意見之機會，以發現實質之真實，即遽認原處分機關所為
    處分，並無違誤，而駁回抗告人之聲明異議，尚有應調查之
    證據而未調查之處，自難昭折服。是原審將抗告人之聲明異
    議駁回，尚有未洽。抗告人提起抗告為有理由，爰由本院撤
    銷原裁定，發回原裁定法院詳為查明後更為裁定。
據上論斷，應依道路交通管理處罰條例第89條，道路交通案件處
理辦法第26條，刑事訴訟法第413條前段，裁定如主文。
中    華    民    國    99    年    1     月    29    日
                  刑事第二十三庭審判長法  官  許宗和
                                      法  官  潘進柳
                                      法  官  林海祥
以上正本證明與原本無異。
不得再抗告。
                                      書記官  林淑貞
中    華    民    國    99    年    2     月     1    日


司法院資訊處製作；財團法人民間司法改革基金會備份。
